臺灣高等法院花蓮分院刑事判決　　　　　　　　　九十二年度上更(二)字第九八號
　　上訴人即被告　乙○○
　　指定 辯 護人　甲○○律師
右列上訴人因違反麻醉藥品管理條例案件，不服臺灣花蓮地方法院八十七年度訴字第
三二號中華民國八十七年三月三十一日第一審判決（起訴案號：臺灣花蓮地方法院檢
察署八十六年度偵字第三五八二號），提起上訴，經判決後由最高法院第二次發回，
本院更為判決如左：
    主  文
原判決撤銷。
乙○○連續非法販賣化學合成麻醉藥品，累犯，處有期徒刑伍年貳月。
    事  實
一、乙○○曾犯有過失致死、偽造有價證券、二次竊盜、五次違反麻醉藥品管理條例
    等案件，其中於民國八十一年間所犯之竊盜、非法吸用化學合成麻醉藥品罪，分
    別經法院判處有期徒刑六月及一年確定，嗣經檢察官聲請更定執行刑為一年四月
    ，於八十三年五月三十日執行完畢，猶不知悔改，復基於意圖營利之概括犯意，
    連續自八十六年七月二十六日起至八十六年八月十五日止，每次一小包以新台幣
    （下同）一千元至二千元之代價（其中丙○○曾預付四千元），計七次在花蓮縣
    花蓮市○○路八六七號一樓非法販賣化學合成麻醉藥品安非他命予丙○○非法吸
    用。
二、案經台灣省花蓮港務警察所報請臺灣花蓮地方法院檢察署檢察官偵查起訴。
    理  由
一、訊之上訴人即被告乙○○矢口否認涉有前揭犯行，辯稱：係丙○○找伊合資購買
    安非他命，伊並未販賣安非他命予丙○○云云。惟查：
  (一)被告於八十六年七月廿六日開始迄八十六年八月十五日止，在花蓮市○○路八六
    七號一樓，前後多次非法販賣安非他命予丙○○，每次販賣一小包，價格一千元
    至二千元不等，丙○○向其購買係以呼叫器號碼0000000000號連絡，
    而丙○○則留其租住處之電話0000000號，迨被告回電後確定有安非他命
    ，丙○○有時將約定價款放入一樓走道牆壁上之小洞，被告取得價款後隨即再將
    一小包安非他命放在該小洞完成交易，且丙○○確有於前揭期間內吸用安非他命
    等情，迭經證人即同案被告丙○○於警訊及原審偵審中供述明確（見警訊卷第二
    、三頁，偵查卷第十四、十五頁，原審卷第二十九頁反面、第三十頁），雖證人
    丙○○所述購買安非他命之次數，前後容有不一，然其於警訊、偵查及原審審理
    時均已明確指證其安非他命係向被告購買無訛，且有後述之監聽紀錄可得佐證其
    證詞之真實性，即非不可採信。甚者，證人丙○○所指被告交貨之地點有一小洞
    ，亦經員警葉金何前往該處查訪丙○○租住處一樓走道，確有一木板隔牆之缺口
    ，極有可能為電話中所說（交錢，交貨）的地方，亦有葉金何查訪報告乙紙在卷
    可稽（見聲字卷第十一頁），何況丙○○非法吸用安非他命之情事，亦經原審法
    院判處罪刑確定在案，有本案卷宗及判決附卷可憑（見原審卷第四十六頁）。此
    外，復有電話通訊監察作業報告表乙份（載有關於被告與丙○○約定如何交易安
    非他命及錢如何放置之對話）附卷可資佐證（見聲字卷第三至五頁），且該監聽
    錄音帶經原審於審理時當庭播放，亦經證人丙○○指明女方之聲音確係其本人，
    而男方之聲音則為被告（見原審卷第三十八頁）；且被告於本院上訴審審理時對
    該監聽報告表所載內容亦不否認係其與丙○○間之對話（見本院上訴卷第二十九
    頁反面）。又被告供稱其與丙○○係朋友關係，並無任何仇隙，衡諸常情，證人
    丙○○設詞迴護已恐不及，殊無無端陷害被告於此重罪之理。
  (二)被告雖辯稱伊沒有販賣安非他命，而是幫丙○○調貨或與其合資購買分食云云，
    但依卷內監聽記錄，被告確有販賣安非他命予丙○○之行為，此觀八十六年七月
    廿六、廿七日警監聽記錄，丙○○：「我要一千」，被告：「我等下再去找你」
    ，被告：「那錢你放在洞那裡」，謝女：「不是，我明天給你」，被告：「不行
    」．．．．，被告：「我告訴你，十五分鐘後去拿」，謝女：「好」，七月二十
    八日，謝女：「一千」，被告：「你放在洞那裡」，八月一日，謝女：「．．．
    我要拿三千，你什麼時候到」，被告：「馬上」，八月三日，謝女：「我拿一千
    ．．．」被告：「好啦」，八月五日，謝女：「有了沒有」，被告：「有啦，他
    說他不夠，可以去拿」，謝女：「不夠多少，我這裡有五百」，被告：「差二百
    」，謝女：「那要怎樣」，被告：「那你放在那洞那裡」，謝女：「你上來拿就
    好了」，被告：「還要上去，好啦」，八月六日，謝女：「我先付你四千好嗎」
    ，被告：「你拿過來給我．．」，八月九日，被告：「做什麼」，謝女：「我要
    一千」，被告：「好」，謝女：「我放在那個洞那裡」，八月十五日，謝女：「
    我要一千」．．．被告：「你放在洞那裡，我放的時候再扣你的機子」等語，查
    其二人多次頻繁之對話，皆未見丙○○要求幫忙調貨之話語，亦未論及合資購買
    分食之細節，顯然係直接約定買賣安非他命之對話模式，且若謂被告係幫丙○○
    找人拿取安非他命（調貨），則丙○○何以迄今仍不知被告係找何人調貨，又若
    謂被告係與丙○○合資購買安非他命分食，則為何每次均是丙○○先打呼叫器給
    被告，再由被告回電接洽？又兩人吸用安非他命之頻率除非相同或均一同用罄，
    否則被告又何需每一次必與丙○○合資購買？凡此均不合情理，故其所為「調貨
    」或「合資購買」之說法，均無非係避就飾卸之託詞而已，毫無足採。且從上開
    警方所監聽到之對話紀錄估計，被告販賣安非他命予丙○○之次數應有七次，實
    屬信而有徵。至證人丙○○雖於本院本次審理時到庭改口證稱：伊係與被告合資
    購買，僅購買兩、三次云云，惟此不僅與其之前所證不符，且與案發時間相隔六
    、七年之久，諒係刻意迴護被告之說法或已淡忘購買情節所致，此部分證詞尚不
    足採。
  (三)按毒品買賣，係屬嚴重違法行為，非可公然為之，故其交易價格每因買賣雙方關
    係之深淺、買賣之數量、貨源是否充裕、查緝是否嚴緊及其取得成本之高低等因
    素而有不同，非可一概而論。而販賣之利得，除販賣者坦承之外，實難查得實情
    ，惟販賣毒品犯行之法定刑度甚重，係眾所週知之事實，且被告前曾五度違反麻
    醉藥品管理條例案件遭論罪科刑，更無不知販賣安非他命係屬重罪之理。且依一
    般經驗法則，販賣安非他命者鋌而走險，苟非意在營利，所為何來？是本院雖因
    被告矢口否認其有販賣安非他命犯行，致無法查得其販賣安非他命所賺取之確切
    差額，惟依上開說明，被告具有營利之意圖，仍堪認定。
  (四)至此事證已臻明確，被告所辯旨在卸責，委無足採，其犯行足堪認定，應予依法
    論科。
二、查安非他命為麻醉藥品管理條例第二條第四款所規定之化學合成麻醉藥品，業經
    行政院衛生署七十九年十月九日衛署藥字第九Ｏ四一四二號公告在案，依同條例
    第十三條規定，限供科學及醫藥上之需要，不得非法販賣，被告違反此項規定，
    非法販賣，核係犯同條例第十三條之一第二項第一款之非法販賣化學合成麻醉藥
    品罪。又其所為先後多次之非法販賣行為，時間緊接，所犯罪名相同，顯係出於
    概括之犯意反覆為之，為連續犯，爰依刑法第五十六條之規定，論以一罪並加重
    其刑。被告行為後毒品危害防制條例已於八十七年五月二十日公布實施，該條例
    第二條第二項第二款、第四條第二項販賣第二級毒品安非他命有較重處罰之規定
    （前開毒品危害防制條例於九十二年七月九日再經修正，九十三年一月九日施行
    ，惟上開條項款之內容未經修改變更），比較新舊法，應以適用行為時之麻醉藥
    品管理條例相關規定有利於被告，依刑法第二條第一項但書之規定，應適用行為
    時之法律。查被告於八十一年間所犯之竊盜、非法吸用化學合成麻醉藥品罪，經
    法院分別判處有期徒刑六月及一年確定，嗣經檢察官聲請更定執行刑為一年四月
    ，於八十三年五月三十日執行完畢，有臺灣高等法院被告全國前案紀錄表乙份附
    卷可考，其於五年內再犯本件有期徒刑以上之罪，為累犯，應依刑法第四十七條
    之規定，遞加重其刑。原審論處被告連續非法販賣化學合成麻醉藥品罪刑，固非
    無見，惟原判決未及比較新舊法之適用，且就八十四年七月至八十六年七月二十
    五日以前部分一併論處（此部分不另為無罪諭知，詳後述），自非允當。被告上
    訴意旨否認全部犯罪事實，雖無可取，惟原判決既有上開可議之處，即無可維持
    ，自應予以撤銷改判。爰審酌被告前科累累，屢犯非法吸用化學合成麻醉藥品之
  罪，素行不佳，並斟酌其販賣安非他命之次數、期間，及其犯後仍一再飾詞卸責
    ，未見悔意等一切情狀，量處如主文第二項所示之刑，以示懲儆。
三、公訴意旨另以：被告自八十四年七月間起至八十六年七月廿五日止，亦連續販賣
    安非他命予丙○○吸用云云，係以證人丙○○之供述為唯一證據，缺乏其他資料
    可資佐證。訊之被告則矢口否認有於上述期間內販賣安非他命予丙○○，且丙○
    ○於警訊時初稱向被告購買安非他命二次，一次在八十六年八月十三日左右，一
    次在八十六年八月十五日左右，均以一千元購買一小包安非他命云云；惟嗣又稱
    ：伊從八十四年七月左右至八十六年八月十五日左右共向被告購買安非他命十幾
    次云云（見警訊卷第二頁、第三頁反面），所供購買次數已先後不一。迨原審審
    理時被告提出出監證明，以伊自八十五年二月間因案在監執行至同年十二月一日
    出獄，不可能於該期間販賣安非他命等語（見原審卷第二十三、二十四頁）為抗
    辯後，證人丙○○始改稱：「（被告）有販賣（安非他命）給我，約八十四年間
    開始．．．每次都是一千元至二千元．．．最後一次八十六年八月中旬，每隔二
    、三日及一星期購買，被告去執行時有向別人購買一、二次」、「有十幾次購買
    的紀錄」云云（見原審卷第二十九、三十頁）。但自八十四年七月至八十六年七
    月廿五日止，扣除被告自八十五年二月十日至同年十二月一日在監所羈押、服刑
    （見原審卷第六十一頁）期間，如再以丙○○所稱一星期購買一次計算，則上訴
    人販賣之次數至少應有五、六十次之多，豈僅十餘次而已。足見丙○○關於向被
    告購買安非他命之時間、次數及金額之陳述，前後不盡相符，無從盡信。其他查
    無積極證據足以證明被告有此部分之犯行，被告此部分之犯罪，即屬不能證明，
    因公訴人係以此部分與前開論罪部分，有連續犯之關係起訴，為裁判上一罪，爰
    不另為無罪之諭知。
據上論斷，應依刑事訴訟法第三百六十九條第一項前段、第三百六十四條、第二百九
十九條第一項前段，麻醉藥品管理條例第十三條之一第二項第一款，刑法第十一條前
段、第二條第一項但書、第五十六條、第四十七條，判決如主文。
本案經檢察官黃怡君到庭執行職務。
中      華      民      國    九十三        年    二    月    十  九    日
                              審判長法官  吳  鴻  章
                                    法官  林  慶  煙
                        法官  張  健  河
右為正本證明與原本無異。
如不服本判決，應於判決送達後十日內向本院提出上訴狀。其未述理由者，並應於
提出上訴狀後十日內向本院補提理由狀(須附繕本)。
                                  書記官  陳  有  信
中      華      民      國    九十三        年    二    月    十  九    日
附錄論罪科刑之法律條文：
麻醉藥品管理條例第十三條之一第二項第一款：
違反前條之規定，其屬於第二條第一款至第三款之麻醉藥品者，應分別依法處罰。
違反前條之規定，其屬於第二條第四款之麻醉藥品者，依左列規定處罰：
一非法輸入、製造、運輸、販賣者，處五年以上有期徒刑，得併科五萬元以下罰金。
